臺灣高等法院臺南分院民事判決　　　　　 94年度上字第66號
上　訴　人　壬○○
　　　　　　辰○○
　　　　　　辛○○
　　　　　　癸○○
　　　　　　庚○○
　　　　　　未○○
　　　　　　申○○○
　　　　　　午○○
　　　　　　子○○
　　　　　　丑○○
　　　　　　乙○○
　　　　　　丁○○
　　　　　　丙○○
　　　　　　己○○
　　　　　　戊○○
　　　　　　甲○○
　　　　　　寅○○
共　　　同
訴訟代理人　洪士凱　　律師
被 上 訴人　卯○○
訴訟代理人　柯劭臻　　律師
被 上 訴人　巳○○
上列當事人間第三人異議之訴事件，上訴人對於中華民國九十四
年二月十八日臺灣雲林地方法院九十三年度訴字第三二○號第一
審判決，提起上訴，本院於九十四年八月九日言詞辯論終結，判
決如下：
    主  文
上訴駁回。
第二審訴訟費用由上訴人負擔。
    事  實
甲、上訴人方面：
一、聲明：求為判決：
（一）原判決廢棄。
（二）臺灣雲林地方法院九十三年度執字第六六八七號清償債務
      強制執行事件所為之執行程序應予撤銷。
（三）第一、二審訴訟費用由被上訴人負擔。
二、陳述：除與原判決記載相同者外，補稱略以：
（一）查靜萱療養院員工薪資自設立以來皆為上訴人所支付，因
      此九十三年二月份靜萱療養院員工薪資亦是為上訴人所支
      付，有員工簽名之薪資清冊可稽；被上訴人卯○○並無義
      務代為支付靜萱療養院員工九十三年二月份之薪資。
（二）況且，上訴人於九十三年三月四日已聲請假處分，臺灣雲
      林地方法院以九十三年度裁全第二五七號民事裁定主文第
      六項禁止被上訴人巳○○以靜萱療養院名義為一切舉債行
      為或其他變更靜萱療養院現狀損及上訴人等權益之行為，
      而被上訴人卯○○於九十三年五月七日提出聲請發支付命
      令之薪資清冊及代墊員工薪資名單，皆是九十三年三月四
      日假處分執行之後才由被上訴人巳○○簽認，根本違反假
      處分執行之效力而無效。另臺灣雲林地方法院九十三年度
      促字第五八八四號支付命令之送達由假處分執行之後之巳
      ○○收受，故意不提出異議而讓支付命令確定，巳○○收
      受支付命令而不提出異議，乃是損及上訴人等人權益之行
      為，違反假處分之效力，該臺灣雲林地方法院九十三年促
      字第五八八四號支付命令對靜萱療養院應不生效力。
（三）另查被上訴人卯○○之薪資一百零六萬元，為被上訴人巳
      ○○向上訴人借支，由上訴人匯入被上訴人卯○○於臺灣
      企銀之帳戶，有被上訴人巳○○九十三年一月五日出具之
      借據可憑；故被上訴人卯○○於聲請核發臺灣雲林地方法
      院九十三年促字第五八八四號支付命令中聲稱有一百十九
      萬三千零三十二元之薪資未支付，絕非實在，因此被上訴
      人卯○○所謂代墊員工九十三年二月份之薪資一百五十六
      萬四千八百十一元及有一百十九萬三千零三十二元之薪資
      未付而聲請核發臺灣雲林地方法院九十三年度促字第五八
      八四號支付命令，皆是在被上訴人巳○○於為上訴人聲請
      假處分執行後，與被上訴人卯○○通謀虛偽所為，是要淘
      空靜萱療養院之存款而損害靜萱療養院及上訴人之權益。
（四）依臺灣雲林地方法院九十三年度訴字第一八六號民事判決
      及鈞院九十三年度重上字第六○號民事判決，可知被上訴
      人巳○○完全未出資，僅是受委任出任為院長，管理院務
      並登記為負責醫師，因此彰化銀行斗南分行既為靜萱療養
      院之帳戶，並向南區健保局聲請將健保收入由原先之臺灣
      中小企業銀行斗六分行轉撥入彰化銀行斗南分行之帳戶內
      ，顯見該彰化銀行斗南分行內之南區健保局所給付予靜萱
      療養院之健保給付之存款金額或對彰化銀行斗南分行之寄
      託物返還請求權，乃是屬上訴人所有而信託於靜萱療養院
      即被上訴人巳○○之名義下，屬信託財產；蓋被上訴人巳
      ○○若非受委任即不可能以靜萱療養院名義向南區健保局
      聲請健保給付而將之存入彰化銀行斗南分行，因此基於此
      委任契約，上訴人存款金額或對彰化銀行斗南分行之寄託
      物返還請求權信託於被上訴人巳○○管理，而信託法第十
      二條第一、二項分別定「對信託財產不得強制執行。但基
      於信託前存在於該財產之權利、因處理信託事務所生之權
      利或其他法律另有規定者，不在此限。」「違反前項規定
      者，委託人、受益人或受託人得於強制執行程序終結前，
      向執行法院對債權人提起異議之訴。」因此上訴人亦得提
      起第三人異議之訴，以排除被上訴人卯○○對該存款或對
      彰化銀行斗南分行之寄託物返還請求權之強制執行。
（五）民法第一百四十八條第二項規定「行使權利，履行義務，
      應依誠實及信用方法。」，查被上訴人巳○○為靜萱療養
      院之醫師兼院長，被上訴人卯○○亦為靜萱療養院之醫師
      ，對於上訴人終止被上訴人巳○○為靜萱療養院之院長職
      務且於九十三年三月四日已對於被上訴人巳○○聲請假處
      分，皆知之甚詳，並且原審法院以九十三年度執全字第二
      五七號民事裁定並於九十三年三月五日送達靜萱療養院及
      巳○○，該裁定主文第六項禁止被上訴人巳○○以靜萱療
      養院名義為舉債行為或其他變更靜萱療養院現狀損及上訴
      人等人權益之行為，因此被上訴人巳○○、卯○○即不應
      違背假處分任意以靜萱療養院名義為舉債行為或其他變更
      靜萱療養院現狀損及上訴人等人權益之行為。
（六）被上訴人卯○○以原審法院九十三年度促字五八八四號支
      付命令為執行名義強制執行靜萱療養院設於彰化銀行斗南
      分行帳號0000000000帳戶內之存款，違反上述
      民法第一百四十八條第二項規定之誠信原則，故應將原審
      法院九十三年度執字第六六八七號清償債務強制執行事件
      ，就靜萱療養院設於上開帳戶內存款所為之執行程序應予
      撤銷。
（七）另查，依被上訴人卯○○九十三年五月七日提出之支付命
      令聲請狀，共請求九十三年一月至四月之薪資一百十九萬
      三千零三十二元，然而於另案（原審法院九十三年度執字
      第五六六四號給付票款強制執行事件）又用本票裁定強制
      執行請求三月份薪資三十萬元，可見被上訴人卯○○、巳
      ○○二人就是要將靜萱療養院之存款淘空，其二人違反民
      法第一百四十八條第二項之誠信原則甚明。
三、證據：除援用原審提出者外，補提：
（一）本院九十三年度重上字第六○號判決影本乙份。
（二）本票影本一紙。
（三）被上訴人卯○○於另案之答辯狀影本乙份。
乙、被上訴人卯○○方面：
一、聲明：求為判決：
（一）上訴駁回。
（二）第二審訴訟費用由上訴人負擔。
二、陳述：除與原判決記載相同者外，補稱略以：
（一）按「第三人就執行標的物有足以排除強制執行之權利者，
      得於強制執行程序終結前，向執行法院對債權人提起異議
      之訴。如債務人亦否認其權利時，並得以債務人為被告。
      」強制執行法第十五條固定有明文。惟第三人異議之訴之
      原因，須第三人就執行標的物有足以排除強制執行之權利
      ，即第三人因保護自己權利，而請求法院判決撤銷加諸於
      執行標的物之執行行為。所謂足以排除強制執行之權利，
      乃指所有權，以及其他足以阻止讓與或交付之權利而言。
      換言之，即指所有權、典權、質權、留置權而言。次按，
      「寄託物為代替物時，如約定寄託物之所有權移轉於受寄
      人，並由受寄人以種類、品質、數量相同之物返還者，為
      消費寄託」；「寄託物為金錢時，推定其為消費寄託」，
      民法第六百零二條第一項、第六百零三條分別定有明文。
      查金融機關與乙種活期存款戶（即銀行法第七條及第九條
      規定之活期存款及儲蓄存款）間，屬消費寄託關係，寄託
      物為金錢時，推定受寄人無返還原物之義務，僅須返還同
      一數額（最高法院五十七年臺上字第二九六五號、五十五
      年臺上字第三○一八號判例意旨參照），從而乙種存款戶
      對金融機關，僅有返還寄託物之債權，無從就其已存入金
      融機關之金錢主張「就特定金額部分有所有權」。
（二）查本件靜萱療養院於彰化銀行斗南分行所開立之帳號00
      00000000帳戶，係由巳○○以「靜萱療養院巳○
      ○」名義開立之帳戶，為兩造所不爭執，並有彰化銀行斗
      南分行九十三年七月二十七日彰斗南字第一六四七號函覆
      之開戶資料及交易明細等資料在卷可佐（原審卷第七一頁
      至第七八頁），是靜萱療養院巳○○與彰化銀行斗南分行
      間之法律關係，性質屬消費寄託，而消費寄託係約定寄託
      物之所有權移轉於受寄人，是上開帳戶內之存款於存入或
      經他人匯入上開帳戶內時，其所有權即已移轉於彰化銀行
      斗南分行中，僅靜萱療養院巳○○得向彰化銀行斗南分行
      請求返還種類、品質、數量相同之物而已，易言之，靜萱
      療養院巳○○對彰化銀行斗南分行僅有寄託物返還請求權
      ，對寄託之金錢無所有權。則上訴人等主張上開帳戶內之
      存款屬於上訴人等所有，得以排除強制執行云云，自屬無
      據。
（三）就靜萱療養院為一私立醫療機構，巳○○為該院之負責醫
      師，為權利義務主體乙節。
    (一)按醫療法第四條規定：「本法所稱私立醫療機構，係指由
      醫師設立之醫療機構。」，又「醫療機構應置負責醫師一
      人，對其機構醫療業務，負督導責任。私立醫療機構，並
      以其申請人為負責醫師。」、「負責醫師因故不能執行業
      務，應指定合於負責醫師資格之醫師代理。代理期間超過
      四十五日者，應由被代理醫師報請原發開業執照機關備查
      。前項代理期間，不得逾一年。」，醫療法十八條第一項
      、第十九條分別定有明文。
    (二)揆諸上開規定，足見私立醫療機構係由專責醫師擔任負責
      人，所有之法律行為均應由該負責醫師為意思表示或受意
      思表示，其他不具醫師資格或未登記為負責醫師者，自無
      代表醫院之權限，非權利義務之歸屬主體。
    (三)然查，靜萱療養院為一私立醫療機構，巳○○為該院之負
      責醫師，此有巳○○於九十二年十月一日依醫療法第十三
      條第一款、第十五條第一項及第二十四條規定申請醫療機
      構開業登記核發之雲府衛醫字第一五三九○一一○七二號
      醫療機構開業執照附卷可稽，是以巳○○為靜萱療養院之
      院長，代表靜萱療養院對外為意思表示及受意思表示，上
      訴人等十七人除壬○○外，均不具專業精神科醫師身分，
      復未受巳○○之授權，渠等主張靜萱療養院為其所有之財
      產，渠等為權利義務主體云云，顯於法無據。
    (四)復核以行政院衛生署署醫字第八二○六五九號函釋：「醫
      療機構乃屬非營利性行業，私立醫療機構應以醫師為申請
      人申請設立，該醫師並為其機構之負責醫師，醫療機構以
      合約方式委託醫院管理顧問公司接管經營，與法有違。」
      ，足見上訴人等人主張渠等對靜萱療養院享有實際管理經
      營之權利，與巳○○間係委任關係云云，亦與法有違。
    (五)經函查行政院衛生署，巳○○現仍登記為靜萱療養院之負
      責醫師，並未為變更或歇業登記，此由行政院衛生署醫中
      字第○九三○○○二四四四號函即可知之，綜上，被上訴
      人卯○○善意信賴衛生主管機關之登記，即靜萱療養院之
      負責醫師係巳○○，因而與之為法律行為，由巳○○代表
      靜萱療養院為意思表示及代受意思表示，依法自合法有效
      ，上訴人等非權利義務主體，無代表靜萱療養院之權限，
      應無置疑。
（四）就卯○○對靜萱療養院確有二百七十五萬七千九百一十三
      元債權乙節。
    (一)首就一至四月份之薪資債權一百一十九萬一千五百六十二
      元乙節。查被上訴人卯○○擔任靜萱療養院之主治醫師，
      有雲府衛執字第一二一六一六九六八號執業執照卷附可參
      ，訊據上訴人壬○○於九十三年七月一日當庭自承「每一
      位主治醫師的薪資向來為每月三十萬元」，復檢呈卯○○
      去年度之扣繳憑單，足證卯○○對靜萱療養院每月實領薪
      資至少二十九萬七千八百九十元之薪資以上。惟，靜萱療
      養院自九十三年一月份迄四月份，合計積欠卯○○一百一
      十九萬一千五百六十二元未給付，靜萱療養院應負擔此一
      債務，其情甚明。
    (二)次就代墊二月份員工薪資一百五十六萬六千三百五十一元
      乙節。被上訴人卯○○因上訴人等人聲請法院假處分凍結
      靜萱療養院之健保給付帳戶，致靜萱療養院無從支付員工
      二月份薪資，巳○○以健保費未撥付為由，商請卯○○先
      行借款代墊，卯○○為避免影響員工心情及院務運作，乃
      自掏腰包先借支款項予靜萱療養院，由其個人設於誠泰銀
      行大里分行之帳戶，匯款總計一百五十六萬六千三百五十
      一元予曾嘉琳等四十九人，此亦有誠泰銀行大里分行出具
      之匯款明細附卷可稽。
    (三)因此，卯○○對靜萱療養院確有上開債權存在，並依法聲
      請強制執行在案，上訴人空言否認是項債權，復未舉證以
      實其說，顯屬無稽。
（五）就上訴人主張其與巳○○間業已解除委任，已對巳○○聲
      請假處分乙節。按債權與物權不同，在於債權係指特定人
      得對特定人請求為特定行為之權，權利義務關係只存在於
      特定人之間，並沒有物權之對世效力，查本件上訴人主張
      其與巳○○間業已解除委任關係云云，殊不問上訴人與巳
      ○○間是否存有委任關係尚係於另案審理中，未判決確定
      ，更遑論此一委任關係，與被上訴人無涉，要不容上訴人
      以此為由對抗與其無契約關係之第三人，更遑論上訴人等
      人僅對巳○○聲請假處分，禁止巳○○提領健保帳戶之行
      為，其效力並不及於被上訴人，上訴人所持之理由，要難
      憑採。
（六）就上訴人主張巳○○與被上訴人間通謀虛偽意思表示，系
      爭存款信託財產乙節。按當事人主張有利於己之事實者，
      就其事實，有舉證責任，民事訴訟法第二百七十七條定有
      明文。查巳○○與被上訴人間確有薪資債務與保證債務關
      係存在，上訴人未舉證證明被上訴人有何通謀虛偽意思表
      示之情形，被上訴人善意信賴衛生主管機關之登記，認定
      靜萱療養院之負責人係巳○○，進而與之交涉，由負責醫
      師簽發票據擔保等間之債權，自應受保護。
（七）上訴人另主張南區健保局給付之健保收入係上訴人等約定
      信託於巳○○名義下之彰化銀行斗南分行帳戶內，上開帳
      戶內之存款為上訴人等人所有，信託於巳○○名下，屬信
      託財產，依信託法之規定不得強制執行云云。此不僅為被
      上訴人所否認，上訴人復未提出信託契約書或有關事證以
      實其說，何況，上訴人自承系爭存款巳○○未經渠同意，
      即擅自開立系爭帳戶，益證系爭帳戶顯非基於信託關係而
      設，上訴人空言主張其與巳○○間有信託關係，系爭存款
      為信託財產不得強制執行云云，亦不足採。
（八）第二審程序，當事人不得提出新攻擊防禦方法，民事訴訟
      法第四百四十七條第一項定有明文。查本件上訴人於原審
      並未主張民法第七十二條及第一百四十八條關於公序良俗
      、權利濫用及誠信原則等攻擊或防禦方法，迄上訴至第二
      審法院始行提出，衡以前開規定，對此項攻擊防禦方法，
      自無庸審酌逕行駁回。
三、證據：援用原審之立證方法。
丙、被上訴人巳○○方面：
    未到庭陳述意見亦未提出任何書狀，故無聲明及陳述可供記
    載。
    理  由
一、上訴人起訴主張：
    原審法院九十三年度執字第六六八七號清償債務執行事件中
    所執行之標的（即靜萱療養院在彰化銀行斗南分行之存款）
    ，係南區健保局給付予靜萱療養院之健保費，為上訴人等一
    十七人所有，並非被上訴人巳○○所有，上訴人等有得以排
    除強制執行之權利。被上訴人卯○○對靜萱療養院並無任何
    債權存在，其所主張之薪資債權，係被上訴人巳○○於上訴
    人為假處分後與被上訴人卯○○通謀虛偽所為，靜萱療養院
    員工九十三年二月薪資係上訴人等人所支付，被上訴人卯○
    ○並無義務代為支付靜萱療養院員工九十三年二月份之薪資
    。又靜萱療養院之對外關係上，應以「巳○○即靜萱療養院
    」為當事人始為適法。被上訴人卯○○持相對人為靜萱療養
    院，法定代理人為巳○○之支付命令對於靜萱療養院之財產
    強制執行，於法不合。另靜萱療養院係上訴人等合夥共同出
    資經營，被上訴人巳○○並未出資，僅係受委任出任靜萱療
    養院之院長，負責管理院務，竟於未經全體合夥人同意之情
    況下，向南區健保局聲請將健保費自原先撥款帳戶即臺灣中
    小企業銀行斗六分行，改轉撥至被上訴人巳○○所擅自申請
    開戶之彰化銀行斗南分行之帳戶內，實則，靜萱療養院於彰
    化銀行斗南分行帳戶內之存款，係南區健保局撥入之屬於靜
    萱療養院之健保收入，為上訴人等合夥人所有，由上訴人等
    信託登記於被上訴人巳○○名義下，屬信託財產，而依信託
    法規定，信託財產不得強制執行，上訴人自得提起第三人異
    議之訴，以排除強制執行等語。於本院另主張被上訴人等二
    人之行為有違反民法一百四十八條第二項誠信原則等語。
二、被上訴人則以：
    靜萱療養院為一私立醫療機構，巳○○為該院之負責醫師，
    為法律上之權利義務主體。是巳○○既為靜萱療養院院長，
    自有代表靜萱療養院對外為意思表示及受意思表示之權利及
    義務。上訴人等主張靜萱療養院為其所有之財產，於法無據
    。靜萱療養院自九十三年一月份迄四月份止，累計共積欠被
    上訴人卯○○一百一十九萬一千五百六十二元之薪資未給付
    ，且被上訴人卯○○確實曾墊支靜萱療養院九十三年二月份
    之員工薪資一百五十六萬六千三百五十一元，是被上訴人卯
    ○○對靜萱療養院確有支付命令所載之債權，上訴人空言否
    認被上訴人卯○○之債權，自不足採。上訴人雖曾對上訴人
    巳○○聲請假處分，惟其效力應不及於善意之第三人即被上
    訴人卯○○。再上訴人巳○○現仍係靜萱療養院之登記負責
    醫師，而靜萱療養院現仍設於雲林縣斗六市○○里○○路一
    百五十九號，支付命令依法送達於應受送達人之營業所，並
    無送達不合法之情事等語，資為抗辯。
三、上訴人主張原審法院九十三年度執字第六六八七號清償債務
    執行事件中所執行之標的（即靜萱療養院在彰化銀行斗南分
    行之存款），係南區健保局給付予靜萱療養院之健保費；上
    訴人曾於九十三年三月四日已聲請假處分，臺灣雲林地方法
    院以九十三年度裁全第二五七號民事裁定主文第六項禁止被
    上訴人巳○○以靜萱療養院名義為一切舉債行為或其他變更
    靜萱療養院現狀損及上訴人等權益之行為，有原審法院九十
    三年度執字第六六八七號債權人卯○○債務人靜萱療養院清
    償債務強制執行卷宗影本、彰化銀行斗南分行九十三年七月
    二十七日彰斗南字第一六四七號函（原審卷第七一頁至第七
    八頁）及上訴人提假處分裁定影本可按（原審卷第二九頁至
    第三十頁），且為被上訴人所不爭執，自應認為真實。
四、上訴人主張靜萱療養院為上訴人等所共同設立，被上訴人巳
    ○○係受委任出任靜萱療養院之院長，負責管理院務，靜萱
    療養院於彰化銀行斗南分行帳戶內之存款，為南區健保局撥
    入之屬於靜萱療養院之健保收入，為上訴人等所有，由上訴
    人等信託登記於被上訴人巳○○名義下，屬信託財產等情，
    則為被上訴人所否認，並以前揭情詞置辯，是則本件應審酌
    者為：上訴人有無足以排除強制執行之權利存在？茲分論如
    下：
（一）按「第三人就執行標的物有足以排除強制執行之權利者，
      得於強制執行程序終結前，向執行法院對債權人提起異議
      之訴。如債務人亦否認其權利時，並得以債務人為被上訴
      人。」強制執行法第十五條固定有明文。惟第三人異議之
      訴之原因，須第三人就執行標的物有足以排除強制執行之
      權利，即第三人因保護自己權利，而請求法院判決撤銷加
      諸於執行標的物之執行行為。所謂足以排除強制執行之權
      利，乃指所有權，以及其他足以阻止讓與或交付之權利而
      言。換言之，即指所有權、典權、質權、留置權而言。次
      按，「寄託物為代替物時，如約定寄託物之所有權移轉於
      受寄人，並由受寄人以種類、品質、數量相同之物返還者
      ，為消費寄託」；「寄託物為金錢時，推定其為消費寄託
      」，民法第六百零二條第一項、第六百零三條分別定有明
      文。查金融機關與乙種活期存款戶（即銀行法第七條及第
      九條規定之活期存款及儲蓄存款）間，屬消費寄託關係，
      寄託物為金錢時，推定受寄人無返還原物之義務，僅須返
      還同一數額（最高法院五十七年臺上字第二九六五號、五
      十五年臺上字第三○一八號判例意旨參照），從而乙種存
      款戶對金融機關，僅有返還寄託物之債權，無從就其已存
      入金融機關之金錢主張「就特定金額部分有所有權」。查
      本件靜萱療養院於彰化銀行斗南分行所開立之帳號000
      0000000帳戶，係由巳○○以「靜萱療養院巳○○
      」名義開立之帳戶，為兩造所不爭執，並有彰化銀行斗南
      分行九十三年七月二十七日彰斗南字第一六四七號函覆之
      開戶資料及交易明細等資料在卷可佐（原審卷第七一頁至
      第七八頁），是靜萱療養院巳○○與彰化銀行斗南分行間
      之法律關係，性質屬消費寄託，而消費寄託係約定寄託物
      之所有權移轉於受寄人，是上開帳戶內之存款於存入或經
      他人匯入上開帳戶內時，其所有權即已移轉於彰化銀行斗
      南分行中，僅靜萱療養院巳○○得向彰化銀行斗南分行請
      求返還種類、品質、數量相同之物而已，易言之，靜萱療
      養院巳○○對彰化銀行斗南分行僅有寄託物返還請求權，
      對寄託之金錢無所有權。又於執行法院之執行命令扣押上
      開帳戶內之存款後，雖已特定，被上訴人巳○○對此部分
      之存款雖無處分之權利，仍屬被上訴人巳○○所有，則上
      訴人等主張上開帳戶內之存款屬於上訴人等所有，得以排
      除強制執行云云，自屬無據。
（二）次按「對信託財產不得強制執行。但基於信託前存在於該
      財產之權利、因處理信託事務所生之權利或其他法律另有
      規定者，不在此限。」「違反前項規定者，委託人、受益
      人或受託人得於強制執行程序終結前，向執行法院對債權
      人提起異議之訴。」信託法第十二條固有明文。而「稱信
      託者，謂委託人將財產權移轉或為其他處分，使受託人依
      信託本旨，為受益人之利益或為特定之目的，管理或處分
      信託財產之關係。」信託法第一條定有明文。次按「稱委
      任者，謂當事人約定，一方委託他方處理事務，他方允為
      處理之契約。」民法第五百二十八條亦有明文。
    (一)上訴人主張南區健保局給付之健保收入係上訴人等約定信
      託於被上訴人巳○○名義下之彰化銀行斗南分行帳戶內，
      上開帳戶內之存款為上訴人所有，信託登記於巳○○名義
      下，屬信託財產，依信託法之規定不得強制執行等語，為
      被上訴人卯○○所否認。按當事人主張有利於己之事實者
      ，就其事實，有舉證責任，民事訴訟法第二百七十七條定
      有明文。上訴人主張靜萱療養院於彰化銀行斗南分行之存
      款為上訴人等所有，上訴人等就上開存款與被上訴人巳○
      ○有信託關係存在，既為被上訴人卯○○所否認，則上訴
      人等就靜萱療養院於彰化銀行斗南分行之存款為其所有，
      其與被上訴人巳○○間有信託關係存在之事實，自應負舉
      證責任。然查，上訴人等對於其等與被上訴人巳○○間確
      有信託契約存在之事實，並未舉證以實其說，上訴人等空
      言主張其與被上訴人巳○○間有信託關係，系爭存款為信
      託財產不得強制執行云云，自不足採。且依上訴人等既主
      張係委由被上訴人巳○○擔任靜萱療養院之院長，則兩造
      間所成立者應為委任關係，而非信託關係自明，從而靜萱
      療養院於彰化銀行斗南分行帳戶內之存款，既為南區健保
      局撥入之屬於靜萱療養院之健保收入，顯係被上訴人巳○
      ○擔任靜萱療養院院長，管理院務所生。是則上訴人依信
      託法第十二條，提出本訴，應無理由。
    (二)按受任人以自己名義，為委任人取得之不動產所有權，依
      民法第五百四十一條第二項之規定，雖應負移轉於委任人
      之義務，然此僅為受任人與委任人間之權利義務關係，在
      受任人移轉其所有權於委任人以前，要難謂委任人已取得
      該不動產所有權。（最高法院四十一年臺上字第一○一一
      號判例參照），是則縱靜萱療養院為上訴人等所設立，惟
      於彰化銀行斗南分行帳戶內之存款，於靜萱療養院被上訴
      人巳○○移轉於上訴人等前，仍非屬上訴人等所有，併此
      敘明。
（三）再按，強制執行法第15條所定第三人異議之訴，係第三人
      就執行標的物，因行使排除強制執行之權利，聲明不服之
      方法。故在第三人異議之訴，所應審究者，係在第三人對
      於執行標的物，有無排除強制執行之權利。至該強制執行
      事件所依據之執行名義，是否有瑕疵，則屬另一問題，非
      第三人異議之訴所得審究判斷（最高法院七十三年度臺上
      字第二九三四號判決意旨參照）。
    (一)本件上訴人等人主張本件被上訴人卯○○聲請強制執行之
      執行名義即原審法院九十三年度促字第五八八四號支付命
      令，所列之相對人為靜萱療養院，法定代理人為巳○○，
      惟靜萱療養院實係上訴人等於八十九年七月間共同出資設
      立，並非依其他法律規定成立之法人，亦未設有法定代理
      人，是支付命令應以「巳○○即靜萱療養院」為當事人，
      始為適法；另支付命令係被上訴人巳○○於法院為假處分
      裁定後始收受送達，被上訴人巳○○故意不為異議，始致
      支付命令確定，支付命令顯然違反假處分之效力云云。惟
      為被上訴人所否認。又查本件被上訴人卯○○聲請強制執
      行之執行名義即原審法院九十三年五月十日九十三年度促
      字第五八八四號支付命令，前經原審法院於九十三年五月
      十二日送達於債務人靜萱療養院，因債務人未於法定期間
      內聲明異議，已於九十三年六月三日確定在案，業經本院
      依職權調取上開支付命令卷宗核閱屬實，是上開支付命令
      ，依民事訴訟法第五百二十一條第一項規定，與確定判決
      有同一之效力，屬於強制執行法第四條第一項第二款所稱
      之執行名義甚明。至該支付命令有無瑕疵，揆諸上開判決
      意旨，原非本件第三人異議之訴所得審究，是上訴人主張
      支付命令所列相對人有誤，支付命令並非適法云云，自無
      足取。
    (二)其次，另上訴人壬○○、辰○○（即假處分之聲請人）雖
      曾向原審法院聲請對於被上訴人巳○○（即假處分之相對
      人）為假處分裁定，並經原審法院於九十三年三月四日以
      九十三年度裁全字第二五七號裁定「聲請人以新臺幣壹佰
      萬元，為相對人提供擔保後，禁止相對人為下列行為：
      變更臺灣中小企業銀行斗六分行靜萱療養院活期存款帳戶
      帳號00000000000號之印鑑。變更斗六大崙
      郵局靜萱療養院劃撥帳號00000000號之印鑑。
      請求中央健保局南區分局變更給付健保費之帳戶。對彰
      化銀行斗南分行帳戶0000000000000號帳戶
      之提領行為。以靜萱療養院名義於各大金融機構設立甲
      存帳戶開立支票之行為。以靜萱療養院名義所為一切舉
      債行為或其他變更靜萱療養院現狀損及聲請人權益之行為
      。」固有上訴人所提出之九十三年度裁全字第二五七號假
      處分裁定一份在卷可憑（原審卷第二九頁至第三○頁）。
      然觀之假處分裁定之內容，可知收受支付命令後不提出異
      議，並不在該假處分裁定所禁止之範疇，故被上訴人巳○
      ○縱於收受支付命令送達後，未提出異議，亦難認有何違
      反假處分裁定之行為。從而，上訴人主張被上訴人巳○○
      於法院為假處分裁定後始收受支付命令，故意不為異議，
      致支付命令確定，支付命令顯然違反假處分之效力云云，
      亦無足取，併此敘明。
五、另上訴人又以被上訴人二人，對於上訴人終止被上訴人巳○
    ○為靜萱療養院之院長職務且於九十三年三月四日已對於被
    上訴人巳○○聲請假處分，皆知之甚詳，並且原審法院以九
    十三年度裁全字第二五七號民事裁定並於九十三年三月五日
    送達靜萱療養院及巳○○，該裁定主文第六項禁止被上訴人
    巳○○以靜萱療養院名義為舉債行為或其他變更靜萱療養院
    現狀損及上訴人等人權益之行為，因此被上訴人巳○○、卯
    ○○即不應違背假處分任意以靜萱療養院名義為舉債行為或
    其他變更靜萱療養院現狀損及上訴人等人權益之行為。且依
    被上訴人卯○○九十三年五月七日提出之支付命令聲請狀，
    共請求九十三年一月至四月之薪資一百十九萬三千零三十二
    元，然而於另案（原審法院九十三年度執字第五六六四號給
    付票款強制執行事件）又用本票裁定強制執行請求三月份薪
    資三十萬元，可見被上訴人卯○○、巳○○二人就是要將靜
    萱療養院之存款淘空，其二人違反民法第一百四十八條第二
    項之誠信原則云云。惟查被上訴人卯○○於原審法院以九十
    三年度裁全字第二五七號民事假處分裁定送達前（即九十三
    年三月五日前），即為靜萱療養院之醫師，為兩造所不爭執
    ，是則被上訴人卯○○如無其他請領薪資之障礙事由發生（
    如請假曠職等），每月對靜萱療院即有薪資請求權存在，故
    被上訴人卯○○與靜萱療院間之僱傭關係係存在上開假處分
    裁定送達前，被上訴人等二人並無違反上開假處分之行為；
    又被上訴人另以本票裁定強制執行請求九十三年三月份薪資
    三十萬元之行為，雖與本件執行名義支付命令所表彰之債權
    有重覆，惟有多數執行名義債權人本得據以擇一強制執行，
    而係債務人即被上訴人巳○○應向執行法院陳報已供執行法
    院注意，亦無有何違反民法第一百四十八條第二項之情。
六、綜上所陳，上開帳戶乃以靜萱療養院巳○○之名義開立之帳
    戶，僅存戶靜萱療養院巳○○得依消費寄託之法律關係，請
    求彰化銀行斗南分行返還寄託物於靜萱療養院巳○○，扣押
    後雖已特定，仍屬被上訴人巳○○所有，上訴人等並非上開
    帳戶內存款之所有權人，另上訴人等亦未能舉證證明其等與
    被上訴人巳○○間確有信託關係存在，其等主張系爭存款乃
    信託財產，依信託法第十二條規定不得強制執行，亦無足取
    ，上訴人等十七人遽依強制執行法第十五條提起第三人異議
    之訴，請求撤銷臺灣雲林地方法院九十三年度執字第六六八
    七號就彰化銀行斗南分行靜萱療養院巳○○帳戶之存款二百
    七十九萬三千二百元所為之扣押命令之強制執行程序，於法
    無據，不能准許，應予駁回。原審為上訴人敗訴之判決，並
    無不合。上訴意旨指摘原判決不當，求予廢棄改判，為無理
    由，應予駁回。
七、本件事證已臻明確，兩造其他攻擊、防禦方法，及提出未援
    用之證據，經斟酌後認不影響判決基礎，無逐一論述必要，
    併此敘明。
八、據上論結，本件上訴為無理由，依民事訴訟法第四百四十九
    條第一項、第七十八條，判決如主文。
中　　華　　民　　國　　94　　年　　 8 　　月　　23 　日
　　　　　　　　　民事第三庭　審判長法　官  林輝雄
  　　　　　　　　　　　　　        法　官  曾平杉
　　　　　　　　　　　　　　        法　官  徐宏志
上為正本係照原本作成。
如對本判決上訴，須於判決送達後20日內向本院提出上訴狀，未
表明上訴理由者，應於上訴後20日內，向本院提出理由書（須附
繕本）。
中　　華　　民　　國　　94　　年　　 8 　　月　　25 　日
                                    書記官　吳銘添
                                                Ｊ
